【裁判字號】    92,易,781
【裁判日期】    920908
【裁判案由】    妨害名譽
【裁判全文】
臺灣臺南地方法院刑事判決                          九十二年度易字第七八一號
    公  訴  人  臺灣臺南地方法院檢察署檢察官
    被      告  丙○○
    選任辯護人  方文賢律師
右列被告因妨害名譽案件，經檢察官聲請簡易判決處刑 (九十年度偵字第一二一一九
號)，本院臺南簡易庭認為不宜以簡易程序審理，移由刑事庭依通常程序審理，本院
判決如左：
    主  文
丙○○無罪。
      理  由
一、本件公訴意旨略以：被告丙○○為「私立大東海法商短期補習班」（下稱：大東
    海補習班）之負責人，其與林進榮擔任負責人之「台南市私立志光法商短期補習
    班」（下稱：志光補習班）有競爭關係。雙方尤其在國小師資班、高普考及特種
    考試之補習教育上，同質性甚高。丙○○竟基意圖散布於眾之概括犯意，於民國
    八十九年十一月間，連續數日在自由時報及聯合報等國內知名平面媒體，以廣告
    刊登「Ｘ光輸光光的那一班，還發三千、二千元到處買人頭偽裝錄取名單—好可
    憐」等文字，足使一般消費者推測「Ｘ光」係指志光補習班，且足以毀損志光補
    習班之名譽。嗣因志光補習班不甘受辱，由其設立人林進榮出面訴請臺灣臺南地
    方法院檢察署檢察官偵辦。因認被告丙○○涉有刑法第三百十條第二項之誹謗罪
    。
二、查公訴人認被告丙○○涉犯右開罪嫌，無非以：
    (1)右揭事實業據告訴人林進榮指訴綦詳
    (2)補習班名稱中有光字之補習班雖有「弘光文理補習班」、「延光文理補習班」
      、「頂光文理補習班」、「星光外語補習班」、「莒光外語補習班」、「辰光
      外語補習班」等，然亦不否認惟志光補習班與其所經營之大東海補習班方屬同
      性質，而全國性高普考補習班之第二個字均非「光」字，是被告應無不知大東
      海補習班所刊登之廣告一角標示「Ｘ光輸光光的那一班，還發三千、二千元到
      處買人頭偽裝錄取名單—好可憐」等字樣，足使消費者推測「Ｘ光」即為志光
      補習班。
    (3)被告無法舉證廣告所指「Ｘ光」補習班有何買榜單之情，查無誹謗之免責事由
      。
    (4)有報紙剪報影本數份附卷可稽。
    為其依據。
三、訊據被告丙○○固坦承前揭廣告為大東海補習班所刊登，唯其辯稱：廣告不是我
    刊登的，是台南班文宣部負責，也就是台南班的班主任甲○○所刊登的，因為補
    習班刊登廣告是例常事務，而總公司的機構有八十一個單位，被告本身分身乏術
    ，無法親自監督報紙廣告的刊登等語。
四、按犯罪事實，應依證據認定之，無證據不得推定其犯罪事實。又不能證明被告犯
    罪者，應諭知無罪之判決，刑事訴訟法第一百五十四條、第三百零一條第一項分
    別定有明文。次按在訴訟上用以證明事實之證據，須於通常一般之人均不致於有
    所懷疑，而得確信其為真實之程度者，始得據以為有罪之認定，倘其證明尚未達
    到此一程度，而有合理之懷疑性存在，致使無從為有罪之確信時，即應為無罪之
    判決（最高法院七十六年台上字第四九八六號判例意旨參照）。又按認定犯罪事
    實須依證據，不得僅以被告之反證不能成立，執為認定事實之論據，最高法院著
    有七十台上二一六一號判列可資參照。
五、經查：系爭廣告並非被告所刊登，而係大東海補習班台南班文宣部負責人即台南
    班班主任甲○○所刊登之事實，業據證人甲○○於九十二年八月十八日本院審理
    中到庭證稱：廣告是我刊登的，內容是我聽乙○○講的等語。及證人乙○○於九
    十二年八月十一日本院調查中證稱：廣告刊登內容中「以二、三千元買人頭」部
    分，是我在文宣部辦公室告訴甲○○的，因為我在不詳時間的早上十點多左右，
    在自修教室聽一群學生說的，當時是一群人，我也不知道是那一個人等語，均證
    稱被告對於刊登廣告乙節並不知情。渠二人證言與被告之供詞互核相符，並無矛
    盾，當可採信。此外公訴人亦未提出足以證明系爭廣告為被告所刊登，或證人甲
    ○○刊登廣告時，被告對於廣告之內容知情之證據以供本院調查，依此應認系爭
    廣告並非被告本人所刊登，被告既非刊登廣告之行為人自無構成誹謗罪之可能，
    致於被告是否應負民事上之侵權行為責任，及被告甲○○刊登廣告之行為是否構
    成誹謗罪責，則非本院所得審酌。綜上所述，本院既查無積極確切之證據足以證
    明被告有何如公訴人所指誹謗之犯行，即屬不能證明被告犯罪，應依法諭知無罪
    之判決。
據上論斷，應依刑事訴訟法第四百五十二條、第三百零一條第一項判決如主文。
中      華      民      國    九十二    年      九      月      八      日
                                  臺灣臺南地方法院刑事第四庭
        法  官   蔡直青
右正本證明與原本無異。
如不服本判決，應於判決送達後十日內向本院提出上訴狀( 應附繕本 )。
                                    書記官   沈建杉
中      華      民      國    九十二    年      九      月      十五    日


司法院資訊處製作；財團法人民間司法改革基金會備份。
